臺灣苗栗地方法院刑事判決　　　　　　　　94年度訴字第27號
公　訴　人　臺灣苗栗地方法院檢察署檢察官
被　　　告　丙○○
指定辯護人　本院公設辯護人　戊○○
被　　　告　甲○○
上列被告因強盜等案件，經檢察官提起公訴（93年度偵字第4245
號），本院判決如下：
    主  文
丙○○竊盜，因脫免逮捕，而當場施以強暴，處有期徒刑柒年。
甲○○共同竊盜，處有期徒刑伍月，如易科罰金，以佰元折算
壹日。
    犯罪事實
一、丙○○與甲○○為男女朋友，均無正當職業以謀生，於民國
    93年11月23日下午2 時30分許，行經苗栗縣苗栗市○○里○
    鄰○路二村10號後院時，見雨棚下之桌上，有一籠子關有丁○○所飼養之竹雞2 隻，竟共同基於意圖為自己不法所有之
    犯意聯絡，由丙○○在旁把風，甲○○則隨手撿拾籠子附近
    之黃色塑膠袋一只，並開啟籠子，將籠內竹雞一隻放入袋內
    而竊取之，得手後正伸手進入籠子欲接續竊取另隻竹雞時，
    因竹雞發出尖銳叫聲，適為在屋內之丁○○發現，丁○○即
    對丙○○、甲○○稱：「為何偷我的東西？」等語，荊、江
    2 人見形跡敗露後迅即逃逸，丁○○隨即基於逮捕之意上前
    追捕，而於鐵路二村內通道處，追上甲○○並拉住其手臂，
    且對荊、江2 人稱：「不要走！」，丙○○見狀後，為脫免
    逮捕，即以拳頭毆打丁○○臉部，而當場施以強暴，並對丁○○罵稱：「垃圾」、「給你死」等語，過程中甲○○有擋
    住丙○○以阻止之，並稱：「不要打」等語，惟丁○○仍因
    丙○○之毆打不支倒地，並受有左顴骨處皮下血腫約4 乘3
    乘1 公分、右顎皮下血腫約3 乘3 乘1 公分、左手掌皮下瘀
    血約2 乘2 公分及左眼結膜下出血約1. 5乘1.5 公分等傷害
    ，詹德祺倒地後，荊、江2 人隨即逃逸，甲○○並將手中裝
    有一隻竹雞之黃色塑膠袋交予丙○○，丙○○則於經過鐵路
    二村之圍牆時將黃色塑膠袋丟出圍牆外，嗣丁○○起身後又
    追逐荊、江2 人至鐵路二村圍牆外，而丙○○則拾起地上之
    磚塊往丁○○砸，然未擊中，丙○○與甲○○則向火車站方
    向逃逸。嗣經在場目擊之鄰居乙○○○通知其他鄰居報警，
    並於圍牆外將丙○○所丟棄至圍牆外之裝有竹雞之黃色塑膠
    袋1 只拾起，交予到場處理之員警，員警並於附近將丙○○
    、甲○○2 人逮獲，並扣得丙○○所使用之磚塊1 個。
二、案經苗栗縣警察局苗栗分局報請臺灣苗栗地方法院檢察署檢
    察官偵查起訴。
    理  由
一、本院對證據能力爭執之決定：詳如附表所示。
二、認定犯罪事實所根據的證據及理由：
  (一)被告丙○○、甲○○於本院審理時供承於前揭時間，行經苗
    栗縣苗栗市○○里○ 鄰○路二村10號後院之事實。
  (二)證人即被害人丁○○於本院審理時證述被告2 人竊盜之經過
    ，及追捕被告2 人過程中，遭被告丙○○毆打、丟磚塊之事
    實明確（見審卷第188 至201 頁），且有被害人所立具之贓
    物認領保管單1 紙附卷可稽（見偵卷第20頁）。
  (三)證人即在場目擊之鄰居乙○○○於偵查及本院審理時證述：
    伊聽到門外有很大之聲音，喊說要給你死，出去看到丁○○
    已經倒在地上，並對被告2 人稱不要走，但被告2 人還是走
    ，後來伊就叫鄰居報警，伊並看見被告丙○○一直要打丁○○，但甲○○有阻擋，另被告丙○○有將一個黃色塑膠袋往
    圍牆外丟，後來伊出去撿起來看，袋子裡有一隻竹雞，伊就
    交給警察處理等語屬實（見偵卷第77頁以下、審卷第201 至
    206 頁）。
  (四)此外，復有現場簡圖1 張、現場照片共6 張，及遭竊竹雞、
    黃色塑膠袋之照片共5 張附卷可稽（見偵卷第21至23、69至
    71 頁）， 並有被告丙○○所拾起並丟向丁○○之磚塊1 個
    扣案可佐。
  (五)而告訴人丁○○受有如犯罪事實欄所載之傷害乙節，有行政
    院衛生署苗栗醫院診斷證明書1 份附卷可稽（見偵卷第18頁
    ），應堪認定。
  (六)又證人丁○○於審理時證稱：案發時，伊目擊被告甲○○有
    伸手進籠子內竊取伊之竹雞，當時被告丙○○就站在旁邊看
    ，當伊大喊為何要偷伊的東西時，被告2 人轉身就走等語（
    見審卷第199 頁），由此足見，被告2 人確有竊盜犯意之聯
    絡及行為之分擔，應為共同正犯，要無疑義。
  (七)按刑法第329 條之準強盜罪，以竊盜或搶奪，因防護贓物、
    脫免逮捕或湮滅罪證而當場施強暴脅迫為要件，是行為人主
    、客觀上須以實施強暴脅迫為手段，以達防護贓物、脫免逮
    捕或湮滅罪證之目的，始屬相當（最高法院88年度台上字第
    2183號判決參照）。次按刑法第329 條所謂當場，不以實施
    竊盜搶奪者尚未離去現場為限，即已離去盜所而尚在他人跟
    蹤追躡中者，仍不失為當場（最高法院42年臺上字第523 號
    判例、28年上字第1984號判例）。查本案被告2 人於竊盜行
    為實施之際，為被害人丁○○發覺，被害人丁○○大喊為何
    偷其東西時，被告2 人即持裝有竹雞之黃色塑膠袋贓物轉身
    離去，為現行犯，嗣被害人丁○○於鐵路二村走道內抓住被
    告甲○○之手，乃為逮捕現行犯之行為，被告丙○○卻於斯
    時毆打丁○○使其鬆手，與共犯甲○○一同逃離，足見被告
    丙○○當場施以強暴行為，目的係為脫免逮捕，要無疑義。
  (八)按共同正犯之所以應對其他共同正犯所實施之行為負全部責
    任者，以就其行為有犯意之聯絡為限，若彼此間之主觀犯意
    範圍不同，自僅得在犯意聯絡範圍內，負共犯之責任（最高
    法院50年台上字第1060號判例參照）。查本案被告丙○○於
    毆打丁○○時，被告甲○○有挺身阻擋，並叫丙○○不要這
    樣做乙節，業據證人丁○○及乙○○○於審理時證述明確，
    且互核相符（見審卷第191 頁、203 頁）。準此以觀，可知
    本案被告丙○○與甲○○2 人間，僅就竊取竹雞之行為有犯
    意聯絡及行為分擔，至於嗣後被告丙○○為脫免逮捕，出手
    毆打丁○○，實已溢出原先竊盜犯意聯絡之範圍。從而，被
    告甲○○僅就竊取竹雞之犯行，與被告丙○○負共犯之責任
    ，附此敘明。
  (九)綜上所述，本案事證已臻明確，被告2 人之犯行，應堪認定
    。
三、對於被告之辯解，本院的判斷：
    被告丙○○、甲○○固供認有於前揭時間，行經案發之地點
    ，惟均矢口否認有何竊盜及準強盜之犯行，被告丙○○於本
    院準備程序辯稱：伊經過案發地點時，看到一隻竹雞在路面
    行走，伊以為係野生之竹雞，就把牠抓住，回頭一看就看到
    丁○○抓著甲○○的手，伊就對丁○○說你要作什麼，丁○○說竹雞是他飼養的，伊說竹雞係野生的，怎麼是你飼養的
    ，然後兩人意見不合，丁○○就出手猛打甲○○，伊就打丁○○臉部一下，後來丁○○稱伊也是小偷就打伊，但伊並沒
    有拿磚塊丟丁○○，也沒有看到黃色塑膠袋，此外，乙○○○案發時也沒有在現場云云（見審卷第65頁、114 頁、211
    頁以下）。被告甲○○則辯以：伊並沒有偷竹雞，也沒有碰
    到竹雞，竹雞是丙○○在路上抓的，並非偷丁○○籠子內的
    竹雞，但伊不知道為什麼，丁○○就一直打伊，也沒有說什
    麼，後來丙○○把丁○○拉開，但丁○○仍一直打伊，結果
    丙○○就跟丁○○打起來了，另證人乙○○○案發時並未在
    場云云（見審卷第178 頁以下）。經查：
  (一)查本案證人丁○○、乙○○○於本院審理時之證述大致相符
    ，但與被告丙○○、甲○○之辯解則大相逕庭，是以，本案
    審究之重點，在於何者之陳述較可採信，茲分敘如下。
  (二)首先，觀諸被告丙○○於偵、審中前後之辯解，其(1)初於警
    詢、偵查時辯稱：伊與甲○○並沒有偷竹雞，手上也沒有任
    何東西，丁○○就跑出來打甲○○，稱我們偷他的竹雞，丁○○就把伊推倒，雙方就發生拉扯云云（見偵卷第7 頁、57
    頁、86頁以下）。(2)復於起訴移審訊問程序時改口辯稱：伊
    與甲○○手上並沒有竹雞，也沒有看到什麼竹雞，丁○○有
    打甲○○，但不知道原因，伊並沒有動手打丁○○，丁○○
    之所以會受傷，係因為丁○○要打伊，伊為了自衛，所以有
    用手擋住，丁○○就跌倒了云云（見審卷第28頁）。(3)又於
    準備程序時又改口辯稱如上述「三、對於被告之辯解，本院
    的判斷」一欄所述。(4)再於審理時改口辯稱，伊沒有毆打丁○○，只是推開他云云，至於他身上的傷，可能是他抓伊的
    衣服，伊的衣服破掉，丁○○重心不穩跌倒云云（見審卷第
    213 頁）。由上可知，被告丙○○就(1)手上是否持有竹雞、
    (2)是否有動手打丁○○、(3)丁○○身上傷勢來由等情，前後
    辯解不一，相互矛盾，顯有可疑。
  (三)其次，觀諸被告甲○○偵、審中前後之辯解，其(1)初於警詢
    、偵查時辯稱：案發時伊與丙○○經過鐵路二村巷道，丁○○從屋內衝出來，一隻手抓住伊的手臂，另一隻手搥伊的後
    頸部位，丙○○見狀就稱：「為什麼要打她」，丁○○仍繼
    續搥伊的背部、臉部，於是丙○○與丁○○發生拉扯，伊與
    丙○○並未竊取竹雞云云（見偵卷第11頁以下）。(2)復於本
    院準備程序時辯稱如上述「三、對於被告之辯解，本院的判
    斷」一欄所述。由上可知，被告甲○○對於被告丙○○是否
    持有竹雞乙事，先後辯解不一，亦有可議之處。
  (四)再者，證人丁○○及乙○○○前與被告丙○○、甲○○素不
    相識，亦無素怨嫌隙乙節，為被告2 人所是認（見審卷第21
    2 頁），衡情證人丁○○、乙○○○應無設詞誣陷之理，況
    證人丁○○、乙○○○於本院審理時之證述，業經本院命具
    結，以擔保其證言之可信性，並由兩造交互詰問，結果渠等
    證述並無瑕疵可指，且經直接審理之結果，觀渠等作證之整
    體過程，佐以其他卷證資料，已使本院確信渠等證言為真正
    ，相較於被告2 人供述前後反覆不一，證人丁○○、乙○○○之證詞具有相當高之可信性。
  (五)又被告丙○○雖辯稱：竹雞係在路上所行走，伊以為係野生
    的，伊就抓起來，並非係從丁○○籠子中所偷的云云，而被
    告甲○○亦如此置辯，惟查，(1)被告丙○○於警詢及起訴移
    審訊問程序時，均辯稱案發時從未看過、抓過竹雞云云，已
    如前述，其於準備程序及審理時改口辯稱係抓野生竹雞云云
    ，前後辯解不一致，顯屬可疑。(2)證人丁○○於偵查及審理
    時均證稱：伊籠子內養有2 隻竹雞，案發時伊看到被告甲○○一隻手伸進籠子內竊取竹雞，另一隻手還拿著裝黃色塑膠
    袋，袋子中有東西在動，而籠子內只剩下一隻竹雞，當時被
    告丙○○當時站在旁邊，另竹雞係被籠子關著，不可能自己
    跑出來，此外，伊住在鐵路二村2 、30年，附近沒有其他人
    養竹雞，也沒有看過野生的竹雞在附近跑等語明確（見審卷
    第189 頁），而證人乙○○○亦證稱：丁○○有飼養竹雞在
    籠子內，伊不曾看過竹雞跑出來，且案發時，伊看到丙○○
    將黃色塑膠袋丟出圍牆外，伊去撿起來，看到裡面有竹雞等
    語屬實（見審卷第202 頁）。由此足見，系爭竹雞係被告2
    人於丁○○的籠子內所竊取，而非抓跑出籠子外之竹雞，或
    野生之竹雞，至為明確。(3)又鐵路二村靠近苗栗火車站旁，
    屬社區性質，四周有圍牆但白天時未上鎖乙節，業據證人丁○○證述明確（見審卷第200 頁），且有，鐵路二村現場圖
    1 紙及照片附卷可稽（見偵卷第22、71頁），應堪認定。準
    此，在此地理環境下，衡情應無「野生竹雞」在路面行走之
    可能，要無疑義。(4)再者，案發之前，被告因車禍受傷，導
    致腳行動不便乙節，業據被告丙○○自承不諱，是以，被告
    在此情況下，焉有可抓住在路面行走之野生竹雞之理？由此
    足見被告之辯解，要與常理有悖。(5)綜上，可知被告丙○○
    、甲○○確係竊取丁○○飼養於籠子內之竹雞，而非抓野生
    之竹雞，殆無疑義。故被告丙○○、甲○○此部分之辯稱，
    要與事實不符，且與常理有違，尚難憑採。
  (六)又被告丙○○、甲○○均辯稱渠等身上的傷勢，均係遭丁○○毆打所致云云，並提出行政院衛生署苗栗醫院診斷證明書
    2 紙為證（見偵卷第16、17頁）。經查，(1)證人丁○○於審
    理時證稱：整個過程中，伊並沒有打丙○○或甲○○，只有
    抓甲○○的手，至於甲○○的傷勢，應該是她去阻擋丙○○
    攻擊伊時所造成的，而丙○○在案發時，原來右腳就有包紮
    ，且臉上有還沒有好的疤痕等語（見審卷第192 至195 頁）
    。此核與證人乙○○○亦證稱：伊只有看到丙○○一直要打
    丁○○，甲○○有去擋丙○○等語大致相符（見審卷第203
    頁）。(2)關於被告甲○○之傷勢由來，被告丙○○指稱：而
    丁○○一直搥甲○○的背，打完甲○○的背就打甲○○的頭
    ，就是亂打等語（見偵卷第87頁），被告甲○○亦指辯稱：
    丁○○用手搥伊的後頸、臉部及背部云云（見偵卷第12頁）
    ，然而，觀諸被告甲○○上開診斷證明書，其傷勢載明：「
    上唇皮下血腫及擦傷，右前臂擦傷」，顯與被告2 人所稱毆
    打過程應造成之傷勢並不相吻合。反之，被告甲○○位於臉
    部及手臂之傷勢，就傷痕部位及傷勢情況，與證人丁○○所
    述係被告甲○○欲阻擋丙○○毆打丁○○時不慎擦傷所造成
    的相符，是以，被告甲○○之傷勢，應非證人詹德祺毆打所
    致。(3)又關於被告丙○○之傷勢，被告丙○○雖指稱：丁○○先把伊推倒，然後拳頭就往伊一直臉部打過來云云（見偵
    卷第87頁）。然而，證人丁○○案發時年約64歲，屬年邁之
    人，且身材並非高大，其欲毆打正值中壯年之被告丙○○，
    並致其受有傷勢，客觀上顯有疑義。再者，被告丙○○於偵
    訊中自承其臉上及身上的疤痕因案發前之車禍受傷而來等語
    （見偵卷第87頁），是以，被告丙○○驗傷之傷勢，不無可
    能係因車禍所造成尚未好之舊傷，而非係丁○○毆打所導致
    。(4)此外，衡諸常情，證人丁○○與被告丙○○、甲○○並
    無任何過節，已如前述，丁○○焉有以「一直打」、「猛打
    」之激烈手段，無故毆打被告丙○○、甲○○2 人之理？(5)
    而本案被告丙○○、甲○○於偵查中對被害人丁○○提起傷
    害告訴，嗣經檢察官偵查後，亦認被告2 人之傷勢難認係丁○○傷害所致乙節，有臺灣苗栗地方法院檢察署檢察官不起
    訴處分書1 紙附卷可稽（見偵卷第105 頁）。(6)綜上各情，
    參互以觀，可知被告丙○○、甲○○之傷勢，顯非丁○○所
    造成，要無疑義。是被告2 人此部分所辯，要與事實不符，
    尚難採信。
  (七)至被告丙○○、甲○○2 人雖辯稱：案發時證人乙○○○並
    未在場，何以事後卻謊稱其有在場目擊云云。經查，證人乙○○○係居住於鐵路二村內之居民，本案係因其聽到在丙○○罵丁○○之聲音後始發覺，並通知在場之其他人報警，且
    其目擊被告丙○○欲毆打丁○○之過程，及被告甲○○阻止
    丙○○毆打丁○○之經過，並目見被告丙○○將黃色塑膠袋
    丟到圍牆外，且嗣後將之拾起後發現裝有竹雞而交予警察乙
    節，業據證人乙○○○證述甚明（見審卷第202 頁以下），
    且與證人丁○○之證詞互核大致相符。準此，證人乙○○○
    既為居住於該處之鄰居，且將事實前後過程清楚描述，且經
    本院交互詰問後認其證言具有相當之憑信性，故其應為在場
    目擊之證人，要屬無訛，是被告2 人空言指摘，顯屬卸責之
    詞，尚難憑採。
  (八)至辯護意旨向本院聲請調查證據，請求將被告甲○○轉換為
    證人身份予以詰問調查，欲證明案發時被告丙○○並未竊取
    竹雞，亦未為脫免逮捕而毆打丁○○云云。惟查，本院綜合
    理由欄二之證據資料，認待證事實已臻明確無再調查之必要
    ，爰駁回其調查之聲請，附此敘明。
  (九)綜上，被告2 人之辯解，或前後不一，或與經驗法則、論理
    法則有違，或與事實不符，均顯屬卸責之詞，不足憑採。
四、論罪科刑的理由：
  (一)核被告甲○○所為，係犯刑法第320 條之普通竊盜罪；核被
    告丙○○所為，係犯第329 條之竊盜，因脫免逮捕，而當場
    施以強暴之準強盜罪，應依同法第328 條第1 項之規定處斷
    。
  (二)被告丙○○、甲○○2 人間，就竊取竹雞之竊盜犯行，有犯
    意聯絡及行為分擔，為共同正犯。
  (三)量刑部分：
    (1)被告丙○○、甲○○不思以正途賺取財富，冀圖不勞而獲
      ，而竊取他人財物，而被告丙○○明知自己與甲○○均為
      現行犯，竟為脫免逮捕，而毆打被害人，甚至於被害人鬆
      手後，仍口出惡言，不斷追打，其犯罪情節惡劣，嚴重影
      響社會治安。
    (2)被告丙○○、甲○○於犯後否認犯行，毫無坦承悔過之具
      體表現，浪費有限之司法資源，而被告丙○○開庭時不僅
      態度不佳，甚至誣指被害人丁○○為加害人，虛捏自己為
      被害人之形象，在公判庭上指鹿為馬、扭曲事實乃至顛倒
      是非，莫此為甚，若非經耗費繁複之司法程序，予以詳查
      辨明，被害人竟一反而為加害人，又情何以堪？其就本件
      所生之危害，實已嚴重危及司法裁判之正確性及公判庭之
      莊嚴性。
    (3)被告丙○○因腳傷而聲請保外就醫，經本院裁定准予具保
      停止羈押，並命不得從事與治療目的顯然無關之動作（見
      審卷第157 頁），然被告丙○○卻於停止羈押期間繼續犯
      案，而經檢察官聲請羈押獲准（見審卷第212 頁），全然
      視本院之禁令為無物，辜負本院當初准予保外就醫之初衷
      ，若未加以從重處罰，將立下惡例，不足以警惕有意效法
      者。
    (4)參以被告丙○○有曾有預備殺人、妨害自由、放火燒燬住
      宅之公共危險、恐嚇、竊盜、贓物、妨害公務、酒醉駕車
      之公共危險、流氓感訓等前案紀錄（不構成累犯），有臺
      灣高等法院被告前案紀錄表及臺灣苗栗地方法院檢察署刑
      案資料查註紀錄表在卷可按，足認被告丙○○具有反社會
      人格及嚴重法敵對意識，若非處以重刑，尚不足以充分彰
      顯其罪責。
    (5)本院綜合以上各點，併參酌被告丙○○生活狀況、品行、
      智識程度、犯罪之動機、目的、手段、所生危害，及公訴
      人向本院具體求處有期徒刑7 年等一切情狀，爰量處主文
      所示之刑，以資懲儆，並還被害人公道。
    (6)至被告甲○○部分，公訴人向本院具體求處有期徒刑7 月
      ，固非無見，惟本院審酌開庭之整體過程，可知關於本案
      辯解，主要係由被告丙○○1 人所主導，且被告甲○○案
      發時有阻止丙○○毆打被害人，足見其良心未泯，故認公
      訴人之求刑稍嫌過重，爰量處如主文所示之刑，並諭知易
      科罰金之折算標準，以符罪刑相當原則。
  (四)至扣案之磚塊1 個，係被告丙○○自鐵路二村外旁路所臨時
    撿拾，以攻擊被害人之用，並非被告2 人所有之物，核與刑
    法第38條第1 項第2 款之要件不符，且非違禁物或其他依法
    應沒收之物，爰不予為沒收之諭知，附此敘明。
五、適用法律依據：
  (一)刑事訴訟法第299條第1項前段。
  (二)刑法第28條、第320 條第1 項、第329 條、第328 條第1 項
    、第41條第1 項前段。
  (三)罰金罰鍰提高標準條例第1 條前段、第2條。
本案經檢察官林文中到庭執行職務。
中　　華　　民　　國　　94　　年　　6 　　月　　28　　日
                  刑事第一庭  審判長法　官　  周淡怡
                                    法　官　  李太正
                                    法　官    顧正德
以上正本證明與原本無異
如不服本判決應於送達後10日內向本院提出上訴狀（應附繕本）
                                    書記官    廖鳳美
中　　華　　民　　國　　94　　年　　7 　　月　　11　　日
附表：
┌─┬────────────┬────────┬─────────────────────┐
│編│證據名稱                │卷內位置        │被告抗辯要旨《卷內位置》                  │
│  ├────────────┴────────┴─────────────────────┤
│號│本院對於證據能力之判斷                                                                │
╞═╪════════════╤════════╤═════════════════════╡
│1 │證人丁○○、乙○○○之警│93年偵字第4245號│辯護人：屬被告以外之人於審判外之陳述，故無│
│  │詢筆錄                  │卷第13、72頁以下│證據能力。《見本院卷第114頁》             │
│  │                        │                │                                          │
│  ├────────────┴────────┴─────────────────────┤
│  │1.按被告以外之人於司法警察官或司法警察調查中所為之陳述，除符合刑事訴訟法第159 條之2 或│
│  │  同法第159 條之3 之例外規定外，應屬傳聞證據，而不得作為證據，此觀刑事訴訟法第159 條第│
│  │  1 項、第159 條之2 及第159 條之3 之規定自明。                                        │
│  │2.按被告以外之人於司法警察調查中所為之陳述，其證據能力有無，依刑事訴訟法第159 條之2 規│
│  │  定，需具備以下之要件：與審判中陳述不符、警詢中之陳述具有較可信之特別情況、為證│
│  │  明犯罪事實存否所必要者。所謂警詢中之陳述具有「較可信之特別情況」，解釋上係指警詢中陳│
│  │  述之「外部客觀情況」值得信用保障者而言，即指陳述在某些特別可信之情況下所為時，虛偽陳│
│  │  述之危險性不高，故縱係在審判外之陳述，或未賦予當事人之反對詰問權，仍得承認其有證據能│
│  │  力，並非指證人於警詢中陳述內容之「可信度」（證明力）很高，否則159 條之2 規範之具有較│
│  │  可信之特別情況，將形同具文。以美國法為例，證人在司法警察調查時所為之陳述，具有較可信│
│  │  之特別情況，例如證人即被告曾向司法警察自白其犯罪（美國聯邦證據法第801 條(d)(2)規定│
│  │  參照），蓋在一般情形下，一個人不會承認其所未犯過之罪行；證人於所認知事實發生後，立│
│  │  即對就所知覺之事實向司法警察所為之陳述（美國聯邦證據法第803 條 (1)規定參照），例如車│
│  │  禍現場目擊之證人，對隨後到場處理車禍之員警描述其所目睹車禍發生之情形，因證人在陳述時│
│  │  ，應尚無時間或動機去編造與知覺事實不一致之陳述，且其記憶猶新，不致發生一般傳聞證據中│
│  │  證人記憶瑕疵之風險，故認具有證據能力（參閱傳聞法則理論與實踐，王兆鵬等6 人合著，元照│
│  │  出版社，第154 頁以下；傳聞法則之研究，林俊益著，司法院印行，第135 頁以下、第317 頁以│
│  │  下），先予敘明。                                                                    │
│  │3.查本案證人丁○○、乙○○○於警詢中所為陳述，固與審理中不符，惟該警詢筆錄，客觀上並無│
│  │  證據顯示證人在警員調查時所為之陳述有何較具可信之特別情況，且非證明犯罪事實所必要（蓋│
│  │  證人丁○○、乙○○○事後均於本院審理時證述明確，無須警詢筆錄加以證明），核與刑事訴訟│
│  │  法第159 條之2 所規定的例外情形亦不相符，是證人此部分之證述，應無證據能力。          │
╞═╪════════════╤════════╤═════════════════════╡
│2 │告訴人丁○○之偵查筆錄  │93年偵字第4245號│辯護人：被告以外之人於審判外之陳述，故無證│
│  │                        │卷第58、78頁以下│據能力。 《見本院卷第114頁》              │
│  ├────────────┴────────┴─────────────────────┤
│  │1.按證據裁判原則之核心概念，係嚴格證明法則。嚴格證明法則，乃謂無證據能力、未經合法調之│
│  │  證據，不得作為判斷犯罪之依據（刑事訴訟法第155 條第2 項參照）。所謂合法調查，即踐行  │
│  │  刑事訴訟法就被告、人證、鑑定、文書、勘驗等五種法定證據方法所規定之調查程序。亦即，在│
│  │  嚴格證明法則之下，法官於審判期日踐行調查證據時，僅能使用刑事訴訟法所列舉之證據方法調│
│  │  查證據，以證明本案待證事實，此為證據方法法定主義，其規範目的在於保障真實之發現，就被│
│  │  告而言，乃保障其受公平審判之權利。如無法律授權，任意創設新型態之證據方法、擴張或限制│
│  │  任何一種證據方法之適用範圍，將危及被告之防禦權，而侵害其受公平審判之權利（司法院大法│
│  │  官釋字第582 號解釋許玉秀協同意見書參照）。                                          │
│  │2.承上，刑事偵審程序中，「告訴人之指訴」係對被告所為不利之陳述，在嚴格證明法則支配下，│
│  │  本質上屬於「證人」，故告訴人之指訴是否可以採信，本應以證人之身份調查之，否則，其指述│
│  │  不具有證據能力，審判者自不得採為判決之基礎。故檢察官偵查訊問時，應將被害人以證人之身│
│  │  分加以具結，以擔保其證言之可信度，踐行此嚴格形式之要求，程序方為妥適。經查，丁○○於│
│  │  偵查中所為之指訴，檢察官係以告訴人兼被告（因被告2 人對丁○○提起傷害告訴）之身份詢問│
│  │  之，並未以證人之身分加以具結作證，揆諸前開說明意旨，此部分被告之指訴，並非法定證據方│
│  │  法，應不具證據能力。                                                                │
╞═╪════════════╤════════╤═════════════════════╡
│3 │證人乙○○○之偵查筆錄  │93年偵字第4245號│辯護人：屬傳聞證據，故無證據能力。        │
│  │                        │卷第76頁以下    │《見本院卷第114頁》                       │
│  ├────────────┴────────┴─────────────────────┤
│  │1.按被告以外之人於偵查中向檢察官所為之陳述，除顯有不可信之情況者外，得為證據，刑訴訟法│
│  │  第159 條之1 第2 項定有明文，非謂證人必經交互結問之程序，其所為之證言方有證據能力，至│
│  │  於證人所為證言之證據力得證明之程度，自應由法院依論理法則、經驗法則綜合相關證據資料判│
│  │  斷之。                                                                              │
│  │2.經查證人乙○○○，既於偵查中經檢察官告以證人之義務與偽證罪之責任後，經其具結作證，其│
│  │  於偵查中之證言並無顯不可信之情況，其所為之證言自有證據能力。                        │
└─┴───────────────────────────────────────────┘
附錄本判決論罪科刑法條
中華民國刑法第320條第1項
(普通竊盜罪)
意圖為自己或第三人不法之所有，而竊取他人之動產者，為竊盜
罪，處 5 年以下有期徒刑、拘役或 500 元以下罰金。
中華民國刑法第329條
(準強盜罪)
竊盜或搶奪，因防護贓物、脫免逮捕或湮滅罪證，而當場施以強
暴脅迫者，以強盜論。
中華民國刑法第328條第1項
（強盜取財罪）
意圖為自己或第三人不法之所有，以強暴、脅迫、藥劑、催眠術
或他法，至使不能抗拒，而取他人之物或使其交付者，為強盜罪
，處5 年以上有期徒刑。
